臺灣板橋地方法院刑事判決　　　　　　　　　　　　九十三年度訴字第一０四０號
　　公　訴　人　臺灣板橋地方法院檢察署檢察官
　　被　　　告　乙○○
　　　　　　　　甲○○
　　共　　　同
　　選任辯護人　許進德律師
　　　　　　　　李文娟律師
右列被告因違反商業會計法等案件，經檢察官提起公訴（八十九年度偵字第一五一八
四號），本院合議庭裁定依簡式審判程序審理，本院判決如左：
    主  文
乙○○連續意圖為自己不法之所有，而侵占對於業務上所持有之物，處有期徒刑陸月
，如易科罰金以佰元折算壹日。
甲○○經辦會計人員故意遺漏會計事項不為記錄，致使財務報表發生不實之結果，處
有期徒刑貳月，如易科罰金以佰元折算壹日；又連續經辦會計人員以明知為不實之
事項，而填製會計憑證，處有期徒刑貳月，如易科罰金以佰元折算壹日；應執行有
期徒刑月，如易科罰金以佰元折算壹日。
    事  實
一、乙○○與丙○○、張進政、江樹、邱忠賜、胡素梅、謝永全、陳文貴、黃義雄、
　　尚永華等人於民國八十六年間，約定共同出資經營不動產投資事業。乙○○為前
　　開合夥事務執行人，而甲○○為上開合夥事務之經辦會計人員，均為從事業務之
　　人。八十六年四月間，上開合夥人共同出資新臺幣（下同）六千萬元，由乙○○
    代表合夥事業與劉世宏訂定不動產合作投資興建契約，以萬泰興建設股份有限公
    司名義（以下簡稱萬泰興公司）興建位於桃園縣中壢市中原大學旁之房地（以下
    簡稱中原銷售案），同年六月間乙○○再與丙○○、江元益、江樹、胡素梅、黃
    義雄等人合夥，共同出資興建位於臺北縣汐止鎮之日月山河房地銷售案（以下簡
    稱日月山河銷售案），嗣乙○○基於意圖為自己不法所有之概括犯意，先於八十
    六年七月四日，將中原銷售案之資金一百六十二萬元，由中原銷售案往來之帳戶
    （即安泰商業銀行中壢分行，帳號00000000000000）提領轉入至
    日月山河銷售案之帳戶之中（即第一商業銀行雙和分行，帳號00000000
    000），甲○○並故意遺漏該筆會計事項不為記錄，致使中原銷售案之財務報
    表發生不實之結果。乙○○復於八十六年八月間，未經中原銷售案合夥人之同意
    ，基於前開侵占之概括犯意，以交際費之名義，連續六次自位在臺北縣永和市○○路與永和路交叉口之萬泰興公司處，提領合夥財產共計四十萬零三百三十四元
    ，並將之花費一空，而未附具任何發票或收據，甲○○明知上開會計事項並無原
    始憑證可供證明，竟另行起明知為不實之事項，而填製會計憑證之概括犯意，連
    續六次在上址萬泰興公司處將之填入支出傳票之中，足生損害於中原銷售案之合
    夥事業。
二、案經丙○○告訴臺灣板橋地方法院檢察署檢察官偵查起訴。
    理  由
一、訊據被告乙○○與甲○○二人對於右揭犯罪事實，均坦承不諱，核與告訴人丙○○指訴之情節相符。此外，復有支出傳票六紙與相關財務報表等文件附卷可稽。
    事證明確，被告犯行堪以認定，應予依法論科。
二、論罪科刑：
（一）被告乙○○部分：
　  １中原銷售案一百六十二萬元部分：
　　　被告乙○○於八十六年七月四日未經合夥人之同意，將中原銷售案之資金一百
      六十二萬元，由中原銷售案往來之帳戶提領轉入至日月山河銷售案之帳戶之中
      等情，業據其自承在卷。其身為中原銷售案合夥事務執行人，明知中原銷售案
      合夥人與日月山河銷售案合夥人並非完全相同，竟在未得中原銷售案全體合夥
      人之同意，擅自處分所管理之合夥財產，顯係犯刑法第三百三十六條第二項之
      業務侵占罪。
　　２四十萬零三百三十四元交際費部分：
　　　被告乙○○於八十六年八月間，未經合夥人之同意，以交際費之名義，連續花
      費合夥財產四十萬零三百三十四元，是以被告乙○○擅自處分所管理之合夥財
      產，作為個人交際費用，顯係犯刑法第三百三十六條第二項之業務侵占罪。
    ３被告乙○○先後多次侵占犯行，時間緊接，犯罪構成要件相同，顯係基於概括
      犯意反覆為之，為連續犯，應依刑法第五十六條之規定論以一罪，惟被告乙○○犯後業已坦承犯行，頗有悔意，爰不加重其刑。
（二）被告甲○○部分：
    １按「商業會計事務之處理，依本法之規定。」商業會計法第一條第一項定有明
      文，復按「小規模之合夥或獨資商業，得不適用本法之規定。」亦為商業會計
      法第七十九條第一項所明定。經查本案中原銷售案合夥事業之合夥財產高達六
      千萬元，且係以銷售房地為其營利目的，應有商業會計法之適用。又被告甲○○為中原銷售案合夥事業之經辦會計人員，業據其自承在卷，而被告乙○○於
      八十六年七月四日將中原銷售案之資金一百六十二萬元，由中原銷售案往來之
      帳戶提領轉入至日月山河銷售案之帳戶時，被告甲○○自應將此筆會計事項記
      入支出傳票之中，惟遍查八十六年七月前後，合夥事業所有之支出傳票，均無
      該筆會計事項之登載，被告甲○○顯有故意遺漏會計事項不為記錄，致使中原
      銷售案之合夥事業之財務報表發生不實結果之犯行，核被告甲○○此部分之犯
      行，係犯商業會計法第七十一條第四款之經辦會計人員故意遺漏會計事項不為
      記錄，致使財務報表發生不實之結果罪。
    ２另按「會計事項之發生，均應取得或給與足以證明之會計憑證。」商業會計法
  　　第十四條定有明文，而會計憑證包括原始憑證及記帳憑證，記帳憑證包括收入
　　　傳票、支出傳票及轉帳傳票，亦分別為商業會計法第十五條及第十七條所明定
  　　。經查，被告乙○○於八十六年八月間，以交際費之名義，連續支用六筆款項
  　　，而被告甲○○為中原銷售案合夥事業之經辦會計人員，對於商業會計法之規
　　　定及商業會計事務之處理，應屬知之甚詳，詎被告甲○○在未有任何原始憑證
      以證明上開六筆會計事項發生之情形下，竟連續將六筆會計事項填入中原銷售
      案合夥事業之支出傳票上，而支出傳票係商業會計憑證之一種，核被告甲○○
      此部分所為，係犯商業會計法第七十一條第一款之經辦會計人員以明知為不實
      之事項，而填製會計憑證罪。被告甲○○先後多次犯商業會計法第七十一條第
      一款之經辦會計人員以明知為不實之事項，而填製會計憑證犯行，時間緊接，
      犯罪構成要件相同，顯係基於概括犯意反覆為之，為連續犯，應依刑法第五十
      六條之規定論以一罪，惟被告甲○○犯後業已坦承犯行，頗有悔意，爰不加重
      其刑。
    ３被告甲○○所犯上開商業會計法第七十一條第四款之經辦會計人員故意遺漏會
      計事項不為記錄，致使財務報表發生不實之結果罪；與商業會計法第七十一條
      第一款之經辦會計人員以明知為不實之事項，而填製會計憑證罪，犯意各別，
      行為互殊，應予分論併罰。
三、爰審酌被告乙○○因一時貪念，犯下本件業務侵占犯行，然侵占金額並非鉅大，
    且被告乙○○犯後已坦承犯行；再被告甲○○係經辦會計人員，怠忽職守，犯下
    前開故意遺漏會計事項不為記錄，致使財務報表發生不實之結果與以明知為不實
    之事項，而填製會計憑證之犯行，然被告甲○○犯後亦已坦承犯行，頗有悔意，
    且被告二人素行尚佳，均無前科紀錄，此有卷附臺灣高等法院被告全國前案紀錄
    表二件可按等一切情狀，各量處被告二人如主文所示之刑，並就被告甲○○部分
    ，定其應執行刑。另被告犯罪後，刑法第四十一條已於九十年一月十日修正公布
    生效，依該條第一項之規定，犯最重本刑為「五年」以下有期徒刑以下之刑之罪
    ，而受六個月以下有期徒刑或拘役之宣告，因身體、教育、職業、家庭之關係或
    其他正當理由，執行顯有困難者，得以一元以上三元以下（現已提高一百倍）折
    算一日易科罰金。比較新舊法，以新法有利於被告（因舊法第四十一條係規定犯
    最重本刑為「三年」以下有期徒刑以下之刑之罪，而受六月以下有期徒刑或拘役
    之宣告，因身體、教育、職業或家庭之關係，執行顯有困難者，得以一元以上三
    元以下『已提高一百倍』折算一日易科罰金），依刑法第二條第一項前段，應適
    用修正後刑法第四十一條第一項前段之規定，就被告二人所宣告之刑，諭知如易
    科罰金之折算標準；及就被告甲○○定執行刑部分，諭知如易科罰金之折算標準
    ，以資懲儆。
四、末按「除被告所犯為死刑、無期徒刑、最輕本刑為三年以上有期徒刑之罪或高等
    法院管轄第一審案件者外，於前條第一項程序進行中，被告先就被訴事實為有罪
    之陳述時，審判長得告知被告簡式審判程序之旨，並聽取當事人、代理人、辯護
    人及輔佐人之意見後，裁定進行簡式審判程序。」刑事訴訟法第二百七十三條之
    一第一項定有明文。查本件被告所犯上開侵占與違反商業會計法等罪，均非最輕
    本刑為三年以上有期徒刑之罪，且被告於本院九十三年十二月二十三日審判程序
    進行中，復就被訴之事實為有罪之陳述，經告知被告簡式審判程序之旨，被告及
    公訴人對於本件改依簡式審判程序審理亦均表示無意見，是本院即依前揭刑事訴
    訟法規定，裁定本件進行簡式審判程序，末此敘明。
據上論斷，應依刑事訴訟法第二百九十九條第一項前段、第二百七十三條之一第一項
，刑法第五十六條、第三百三十六條第二項、第四十一條第一項前段、第五十一條第
五款、第二條第一項前段，商業會計法第七十一條第一款、第四款，罰金罰鍰提高標
準條例第一條前段、第二條，判決如主文。
本案經檢察官楊仲農到庭執行職務。
中      華      民      國      九十三      年    十二  月    三十一    日
                             臺灣板橋地方法院刑事第七庭
                                 法  官  許  必  奇
右正本證明與原本無異。
如不服本判決，應於判決送達後十日內，向本院提出上訴狀。
                                 書記官  金  和  國
中      華      民      國      九十三      年    十二  月    三十一    日
附錄：
中華民國刑法第三百三十六條第二項：
對於業務上所持有之物，犯前條第一項之罪者，處六月以上五年以下有期徒刑，得併
科三千元以下罰金。
商業會計法第七十一條第一款、第四款：
商業負責人、主辦及經辦會計人員或依法受託代他人處理會計事務之人員有左列情事
之一者，處五年以下有期徒刑、拘役或科或併科新台幣十五萬元以下罰金：
一  以明知為不實之事項，而填製會計憑證或記入帳冊者。
四  故意遺漏會計事項不為記錄，致使財務報表發生不實之結果者。
